臺灣高等法院刑事判決　　　　　　　　　　　　　　九十三年度上更(一)字第六號
　　上　訴　人
　　即　被　告　乙○○
　　選任辯護人　鄭敏郎律師
右上訴人因毒品危害防制條例案件，不服臺灣桃園地方法院九十一年度訴緝字第一八
號，中華民國九十一年三月四日第一審判決（起訴案號：臺灣桃園地方法院檢察署八
十八年度毒偵字第一一四七號），提起上訴，經最高法院發回更審，本院判決如左：
    主  文
原判決關於販賣第二級毒品部分撤銷。
乙○○施用第二級毒品免訴。
   事   實
一、乙○○自八十一年起先後多次違反麻醉藥品管理條例、肅清煙毒條例、藥事法等
    案件（吸用麻醉藥品及販賣麻醉藥品），分別經法院判處有期徒刑六月、八月、
    十月、五年二月、三月、三年三月、五月，經本院於民國八十五年間定應執行刑
    為有期徒刑八年，刑期應自八十四年二月三日起執行至九十二年一月三日，嗣於
    八十七年三月九日假釋出監付保護管束。乙○○在假釋期間於八十八年三月十二
    日經臺灣基隆地方法院檢察署通緝中，竟基於概括之犯意聯絡自八十七年七月間
    起至八十八年五月二十八日止十六時許，連續多次在其前揭住處或基隆市信義區
    ○○○路二之五號二樓之三租住處，施用第二級毒品安非他命，先為警於八十八
    年一月二十七日下午一時許，在基隆市信義區○○○路二之五號二樓之三租住處
    查獲所有之如附表(一)所示編號安非他命二十九．八公克，繼於其
    隆市○○區○○街五九之六號地下室機車內查獲上開安非他命四．六公克，其
    所有供施用安非他命之玻璃吸管一枝、磅秤一台、分裝袋一包經警移送偵訊（此
    部分另案免刑判決確定以下簡稱：Ａ部分），乙○○經釋放後向友人借得ＡＫ-
    七二一三號小客車，將前於八十八年五月間，向不詳姓名「小黑」以每包約十八
    公克五千元價格販入第二級毒品安非他命，尚未被警查獲如附表(二)所示九包（
    合計淨重一五七‧四二公克，包裝重五‧九０公克）藏放在上開車內，並於八十
    八年五月二十八日晚上四時許在上開車內非法施用第二級毒品安非他命（以下簡
    稱：Ｂ部分），嗣於同日晚上七時許駕駛上開客車前往有施用海洛因毒品女友甲
    ○○家中（甲○○已於八十八年三月十二日經臺灣臺北地方法院檢察署通緝中）
    共同前往基隆於駕車途中，因綽號「小武」喬延源於八十八年五月二十八日晚上
    六時許，在台北縣中和市○○路四十四號四樓被警查獲販賣第二級毒品安非他命
    予陳炳照，移送警察局時喬延源藉故以行動電話與乙○○（喬延源與乙○○係戒
    治期間認識）聯絡並表示要清償債務，乙○○日前被警查獲且因通緝中，逃亡期
    間需款使用，立即駕車於同日晚上二十二時許，前往台北縣新店市○○路口與喬
    延源見面時為警查獲，並在上開車內乙○○皮包內扣得如附表(二)所示之物、
    所示行動電話Ｚ000000000號Ｚ000000000號、帳冊一本；另
    在甲○○皮包內扣得如附表(二)所示之海洛因二包（毛重一公克）、空袋二十個
    、含海洛因殘渣袋二個、注射針筒三支、吸管提撥器二支、橡皮管壹條等物。
二、案經台北縣警察局移送臺灣板橋地方法院檢察署呈請台灣高等法院檢察署令轉台
    灣桃園地方法院檢察署檢察官偵查起訴。
    理  由
一、訊據上訴人即被告乙○○坦承伊所承購使用剩餘如扣案附表(二)所示之第二級毒
    品安非他命係供其自行施用，扣案如附表(二)所示之物經送鑑定結果，係甲基安
    非他命，合計淨重一五七‧四二公克，包裝重五‧九０公克，此有法務部調查局
    鑑定通知書一影本份附卷可稽（本院上訴卷第一四九頁），又被告於八十八年五
    月二十七日第一次被警查獲時查扣如附表(一)所示之物係安非他命，且採集被告
    尿液經檢驗出有安非他命陽性反應，此有另案臺灣桃園地方法院八十九年訴字第
    七八一號判決在卷可查，足證被告確實於本案八十八年五月二十八日第二次被查
    獲前確實施用安非他命之犯行，至為明確。
二、被告所為Ｂ部分非法施用安非他命毒品行為，係犯毒品危害防制條例第十條第二
    項之罪。公訴人雖未就事實欄所述施用第二級毒品起訴（即Ｂ部分），惟因其持
    有如附表(二)安非他命之低度犯行為高度之施用行為所吸收，二者為單純一罪之
    關係，起訴效力自及於施用毒品之犯行，本院自得審理，公訴人認被告於八十八
    年五月二十八日被警查獲持有如附表(二)安非他命九包係供販賣，並認被告有販
    賣毒品與喬延源之犯行，惟毒品危害防制條例第四條第二項販賣而持有第二級毒
    品罪，與同條例第十條第二項之施用而持有第二級毒品罪，皆以持有二級毒品，
    為其基本犯罪事實，僅前者主觀構成要件係販賣意圖持有進而販賣之客觀行為，
    後者係為施用而持有，起訴同為持有安非他命之基本社會事實同一，本件應予變
    更法條，論處被告為自己施用持有第二級毒品並進而為施用行為；又被告所為上
    開Ａ、Ｂ施用第二級毒品犯行，時間緊接，所為同一犯行，顯係基於概括犯意，
    反覆為之，應論以一罪；又如施用毒品之犯行業經論科或依法定程序予以特別之
    處遇而生消滅刑罰權追訴之效果，則效力應及於全部，查被告施用毒品Ａ部份，
    前經台灣板橋地方院於八十八年五月二十九日裁定送觀察勒戒後，認有繼續施用
    毒品傾向，再裁定施以強制戒治，茲已執行期滿，並據臺灣桃園地方法院八十九
    年訴字第七八一號判處免刑確定，此有上開判決書在卷可查，則本件Ｂ部分施用
    毒品之犯罪事實，業經Ａ部分施用毒品免刑之實體判決確定在案，其免刑判決之
    效力應及於本件施用毒品之部分，故關於被告Ｂ部分施用毒品之部分，應由本院
    諭知免訴之判決。
三、公訴意旨另認：被告基於概括之犯意，自民國八十八年一月起至同年五月二十八
    日止，以0000000000號行動電話為聯絡工具，連續在台北縣新店市○
    ○路附近，以新台幣二萬元至三萬五千元不等之代價販賣半臺兩或一臺兩之第二
    級毒品安非他命予喬延源，且認被告於八十八年五月二十八日經誘騙持附表(二)
    安非他命販賣與喬延源，因認被告另連續犯毒品危害防制條例第四條第二項之
    販賣第二級毒品罪嫌。經查：
(一)、按利用非共同被告之共犯之自白或其他不利於己之陳述，為認定被告犯罪之證據
    ，不特與利用被告自己之自白作為其犯罪之證明同有自白虛偽性之危險，亦不免
    有嫁禍於被告而為虛偽供述之危險。故就刑事訴訟法第一百五十六條第二項之立
    法意旨觀之，非共同被告之共犯之自白或其他不利於己之陳述，固得作為認定被
    告犯罪之證據，但不得作為有罪判決之唯一證據，仍應調查其他必要之證據，以
    察其是否與事實相符，亦即仍須有補強證據以擔保該共犯自白之真實性，始得採
    為斷罪之依據，並非絕對可由法院自由判斷該共犯之自白或不利於己之陳述之證
    明力。若不為調查，而專憑此項供述據為被告犯罪事實之認定，即與上開規定有
    違。矧毒品危害防制條例第十七條規定：犯第四條第一項至第三項、第五條第一
    項至第三項、第六條第一項至第三項、第七條第一項至第三項、第八條第一項至
    第三項、第十條或第十一條第一項、第二項之罪，供出毒品來源，因而破獲者，
    得減輕其刑。則販賣、施用或持有毒品之人，如供出毒品之來源因而破獲者，既
    得藉以邀求寬典減輕其刑，為擔保其所為不利於對向共犯之陳述之真實性，尤應
    有足以令人確信其陳述為真實之補強證據。又上開所謂共犯，包括任意共犯及必
    要共犯（含對向犯罪之共犯）；所謂補強證據，則指除該自白或不利於己之陳述
    本身之外，其他足以證明自白之犯罪事實確具有相當程度真實性之證據而言，雖
    所補強者，非以事實之全部為必要，但亦須因補強證據與自白之相互利用，足使
    犯罪事實獲得確信者，始足當之。
(二)、訊之被告否認有此部分犯行，而公訴人認為被告涉有此部分罪嫌，無非以證人喬
    延源於警訊、偵查之證言為論據。但查：證人於喬延源於警訊、偵查中雖證稱伊
    有向被告買受安非他命，惟其於原審及本院審理時，已否認有向被告購買安非他
    命（原審訴字卷第三十一頁、第三十二頁、本院卷第一五三頁），前後指訴不一
    ，且其於警訊中供述向被告購買十餘次，於偵查中則供稱二、三次，亦有歧異，
    且證人喬延源於原審證述：「我打電話給乙○○說要還以前欠的錢」（見原審卷
    第三十一頁反面）其證言並非無瑕疵，復參以扣案如附表(二)所示之海洛因二包
    （毛重一公克）、空袋二十個、含海洛因殘渣袋二個、注射針筒三支、吸管提撥
    器二支、橡皮管壹條等物，均係放置在證人甲○○皮包內供施用海洛因毒品之工
    具，亦迭據證人甲○○於警訊、偵審一致證述，並有搜索扣押證明筆錄在卷可查
    ，足認上開空袋二十個並非被告所有，甚為明確，又被告確實已經長期施用安非
    他命，此有被告本院全國前案紀錄在卷可查，自於八十八年三月十二日起，復因
    毒品危害防制條例案件，經基隆地方法院檢察署通緝中（見偵卷第一三五六五號
    卷第七頁），被告因通緝中所持有安非他命分散放置，先於八十八年五月二十七
    日下午第一次被警察獲時因分別藏放家中或機車內之安非他命及吸食工具被查獲
    ，斯時被告獲准釋放，依常情被告持有之尚未被查獲之安非他命，當會急於集中
    後另覓適當地點，則被告於第一次被警查獲後翌日持有附表(二)之安非他命被警
    查獲之數量，雖足以供多人施用，惟被告確實在第一次被警查獲前長達五個月通
    緝中，被告在持續逃亡期間，又為滿足個人毒癮之所需購入較多以備用，尚非顯
    不合理，自難以被告持有附表(二)毒品，遽認係販賣，則被告所辯，尚非顯不足
    採。此外，又無其他補強證據，尚難僅以證人喬延源於警訊、偵查中之證言，遽
    認被告有此部分犯行。
四、綜上所述，被告長期施用安非他命，顯然已經成癮，其在通緝中持有附表(二)安
    非他命之數量，固非短期可供其個人使用完畢，惟仍難以上開數量進而認已超越
    合理可信之程度而遽認被告係供販賣而持有，揆之罪疑有利於被告之法則，本案
    查無任何積極證據足資證明被告有販賣第二級毒品安非他命之犯行，此部分自屬
    不能證明被告犯罪，原判決遽為論罪，即有未合，應予撤銷改判諭知被告無罪；
    惟公訴人認被告此部分犯行與八十八年五月二十八日被查獲持有附表(二)之安非
    他命之事實間，有連續犯之裁判上一罪關係，本院爰不另為無罪諭知，併此敘明
    。
五、至扣案如附表(二)所示部分之第二級毒雖屬查獲之毒品，然因本件諭知免訴而無主
    刑之宣告，則屬從刑性質之沒收部分即無所附麗，是以尚無由在本件併為沒收扣
    案第二級毒品海洛因之諭知，而應由檢察官另為聲請單獨宣告沒收，附此敘明。
據上論斷，應依刑事訴訟法第三百六十九條第一項前段、第三百六十四條、第三百條
、第三百零二條第一款，判決如主文。
本案經檢察官劉家芳到庭執行職務。
中　　　華　　　民　　　國　　九十三　　年　　　六　　　月　　三十  　　日
                              臺灣高等法院刑事第二十三庭
                                  審判長法  官  黃  瑞  華
                                        法  官  陳  坤  地
                                        法  官  王  淑  滿
右正本證明與原本無異。
如不服本判決，應於收受送達後十日內向本院提出上訴書狀，其未敘述上訴之理由者
並得於提起上訴後十日內向本院補提理由書（均須按他造當事人之人數附繕本）。
                                        書記官  陳  思  云
中　　　華　　　民　　　國　　九十三　　年　　　六　　　月　　三十  　　日
附表(一)
    安非他命二十九．八公克。
    安非他命四．六公克，安非他命之玻璃吸管一枝、磅秤一台、分裝袋一包。
附表(二)
    所示九包（合計淨重一五七‧四二公克，包裝重五‧九０公克）。
    所示行動電話Ｚ000000000號Ｚ000000000號、帳冊一本。
    所示之海洛因二包（毛重一公克）、空袋二十個、含海洛因殘渣袋二個、注射
      針筒三支、吸管提撥器二支、橡皮管壹條等物。
